臺灣臺中地方法院刑事判決
110年度訴字第1507號
公  訴  人  臺灣臺中地方檢察署檢察官
被      告  楊文吉



選任辯護人  陳佳俊律師(法扶律師)
上列被告因殺人未遂案件，經檢察官提起公訴（110年度偵字第2
2401號），本院判決如下：
    主    文
楊文吉犯殺人未遂罪，累犯，處有期徒刑參年肆月。扣案之水果
刀壹把沒收。
    犯罪事實
一、楊文吉係址設臺中市○○區○○路000號史丹利七和國際股份有
    限公司冷緞廠（下稱史丹利公司）之員工，蔡伊秦則為其上
    司。詎楊文吉因不滿蔡伊秦平時對其職場上之管教，可預見
    如以水果刀刺入人之腹部及揮劃人之頭部，極有可能導致死
    亡之嚴重後果，仍基於縱使蔡伊秦遭其持刀刺入、揮劃致死
    ，也不違背其本意之殺人不確定故意，於民國110年7月7日
    晚間某時，自其臺中市○○區○○路0段000巷00弄00號住處，攜
    帶所有之水果刀1把，前往史丹利公司，於110年7月7日晚間
    11時許抵達後，在N17B2機台前尋得蔡伊秦，對其稱「我平
    時對你怎樣」、「你為什麼要這樣對我」等語後，即從褲子
    右側腰際處取出前開水果刀，刺入蔡伊秦之腹部，並大喊「
    你知道我壓力很大嗎」、「我就是要讓你死」等語，旋蔡伊
    秦往該機台後方逃跑，楊文吉見狀，即自後追趕，接續持前
    開水果刀劃向蔡伊秦之頭部，過程中蔡伊秦不慎滑倒，楊文
    吉將其壓制在地後，又稱「我要讓你死」之言語，蔡伊秦因
    此受有腹部穿刺傷併大網膜及小腸穿孔（體表傷口長度約4
    公分、體內腹壁傷口長度約10公分）、頭皮切割傷（約5公
    分）等傷害，幸蔡伊秦不斷好言相勸，楊文吉始平復情緒，
    蔡伊秦方倖免於難，楊文吉之殺人行為因而未遂。旋楊文吉
    主動撥打110報案電話，表明「我殺人，我要自首」等語，
    待警方前往現場處理時，並當場承認為行為人並自願接受裁
    判，復經警扣得上開水果刀1把，始悉上情。
二、案經蔡伊秦及其配偶何雅婷訴由臺中市政府警察局大雅分局
    移送臺灣臺中地方檢察署檢察官偵查起訴。
    理    由
一、認定犯罪事實所憑之證據及理由：
    訊據被告楊文吉固坦承有於上開時、地，持水果刀刺入告訴
    人蔡伊秦（下稱告訴人）腹部及劃傷其頭部，致其受有上開
    傷勢，而有殺人未遂犯行，惟辯稱：我沒有說「平常我對你
    不好嗎？」、「我要給你死」等語，會劃傷告訴人頭部是因
    為第1刀刺入腹部後我要將水果刀拔出來時往上劃傷的云云
    。經查：
  ㈠被告係史丹利公司之員工，告訴人為其上司。被告因不滿告
    訴人平時對其職場上之管教，可預見如以水果刀刺入人之腹
    部及揮劃人之頭部，極有可能導致死亡之嚴重後果，仍基於
    縱使告訴人遭其持刀刺入、揮劃致死，也不違背其本意之殺
    人不確定故意，於110年7月7日晚間某時，自其上開住處，
    攜帶所有之水果刀1把，前往史丹利公司，於110年7月7日晚
    間11時許抵達後，在N17B2機台前尋得告訴人，即從褲子右
    側腰際處取出前開水果刀，刺入蔡伊秦之腹部，又持前開水
    果刀劃向告訴人之頭部，致其受有腹部穿刺傷併大網膜及小
    腸穿孔（體表傷口長度約4公分、體內腹壁傷口長度約10公
    分）、頭皮切割傷（約5公分）等傷害，幸告訴人不斷好言
    相勸，被告始平復情緒，告訴人方倖免於難等事實，業據被
    告於警詢、偵查及本院訊問、準備程序、審理時坦承不諱，
    核與證人即告訴人於警詢、偵查及本院準備程序、審理時（
    具結）證述、證人即告訴人何雅婷於警詢時證述、證人那猜
    於警詢及偵查中（具結）證述之情節大抵相符，並有①員警
    職務報告（偵卷第37頁）、②被告110年7月7日23時40分許在
    臺中市○○區○○路000號之搜索、扣押筆錄暨扣押物品目錄表
    、收據（偵卷第69至79頁）、③扣案物照片（偵卷第81頁）
    、④現場照片及被害人傷勢照片（偵卷第87至99頁）、⑤臺中
    市大雅分局大雅派出所110報案紀錄單（偵卷第101至102頁
    ）、⑥臺中市政府警察局扣押物品清單（偵卷第147頁）、⑦
    臺中榮民總醫院診斷證明書（偵卷第169頁）、⑧臺中榮民總
    醫院110年8月4日中榮醫企字第1104202515號函暨病歷及護
    理紀錄（偵卷第177至250頁）、⑨臺中市政府警察局110年7
    月30日中市警鑑字第1100056262號鑑定書（偵卷第285至287
    頁）、⑩臺中市政府警察局大雅分局刑案現場勘察報告及刑
    案現場照片（偵卷第289至337頁）、⑪110報案電話錄音光碟
    譯文（被告報案之電話譯文）（偵卷第339至340頁）等在卷
    可稽，復有上開水果刀1把扣案可佐，是此部分事實，首堪
    認定。
　㈡證人即告訴人歷次指證如下：　
　⒈於警詢時證稱：我於110年7月7日晚間10時許在史丹利公司內
    冷鍛廠工作，當時被告突然來找我，我跟他說「你今天不是
    要復健，怎麼回公司」，他看到我就向我說「我平時對你如
    何？」，我回答「什麼」，他便情緒激動拿刀刺向我左下腹
    ，邊說「你為什麼要這樣對我」。他刺我第1刀後，一直情
    緒很激動的說「我已經忍你很久了，你不知道嗎，我今天就
    是要讓你死」，他又想刺我第2刀，我才反應過來要閃避他
    的攻擊，我要逃離現場，馬上跑到機台後方，因為一時太過
    緊張跌倒，他就順勢將我壓制在馬達平台上，他又重複了「
    我就是要讓你死」等語（偵卷第163至167頁）。
　⒉於偵查中具結證稱：被告那天傍晚傳訊息說要請假，晚間11
    時23分我在N17B2機台前方，突然看到被告出現，沒有注意
    他手上有無拿東西，我看到他就問他「不是要去復健，怎麼
    又跑來」，被告稱「我平常時對你怎麼樣」，他就突然手持
    水果刀刺向我的左腹部，並稱「你們怎麼這樣對我」，我還
    反應不過來，問他「你在做什麼」，我看到他手持水果刀，
    稱「我要給你死，你知道嗎」、「我壓力很大你知道嗎」，
    後來他又作勢要攻擊我，我就繞到機台後方，被告就追過來
    ，過程中我的額頭又被劃到一刀，頭部傷是在追逐過程中被
    告攻擊我造成的，因為地上有油我就滑倒，被告就壓制在我
    上方並作勢要攻擊我，並稱「你知道我就是要給你死你知道
    嗎」「我壓力很大」，他當時有一直說「我要給你死」等語
    （偵卷第269至273頁）。　　　
　⒊於本院審理時具結證稱：當時我看到被告走過來，我就跟他
    說「你不是去復健，怎麼會過來」，結果他回答是「我平時
    對你怎樣」，然後就帶動作說「你為什麼要這樣對我」，就
    給我刺下去，刺到我的腹部這邊，被告拔出來的時候，我才
    發現到他手上拿著水果刀，我就說「靠，你這樣給我刺下去
    」，他就說「你知道我壓力很大嗎，我就是要讓你死」，之
    後他又帶動作，作勢要動刀子，所以我有往後跑，跑到機台
    後面，追逐過程中，我轉身看他有無追上來，頭才又被他劃
    了1刀，之後我就滑倒，在機台後面的馬達那邊，那裡有一
    個小平台，被告把我壓制在地上。第1次是在偵卷第311頁下
    方照片編號34封鎖線的中間，樓梯的附近，因為我從照片的
    左側走過來，而他從右側走過來，我們在樓梯這裡相遇，他
    就在這裡刺了我第1刀；後來我就往後跑，跑到照片編號24
    所示的油槽前面，之後滑倒直接卡到縫裡面去，被告把我壓
    制的地方是在有編號2、3、4血點的位置這裡，被告是跨在
    我的身上，壓制在我身上，我是在下面，他是在上面，就是
    我一隻手有做擋著他的動作，沒有碰觸到，因為他的右手是
    拿著刀，我一直看著他的刀要往哪裡走，他就一直舉著要朝
    向我的動作，我也這樣子一直舉著而已，那時候我是背躺在
    後面的，背後就是靠在後面，而被告在照片編號24裡面血點
    的位置有講說第2句「我要讓你死」等語（本院卷第123至14
    1頁）。　　
　⒋證人即告訴人所為之前開指證內容，經相互勾稽並無重大歧
    異，且被告於上開時、地，先口稱「我平時對你怎樣」、「
    你為什麼要這樣對我」，即持刀刺入告訴人腹部，又說「你
    知道我壓力很大嗎」、「我就是要讓你死」，旋告訴人往機
    台後方逃跑，被告自後追趕，又持刀劃傷其頭部，告訴人不
    慎滑倒，被告將其壓制在地，復稱「我要讓你死」等節，均
    詳細陳明，就細微枝節亦證述綦詳，核非空泛指陳。參以，
    告訴人於案發後，立即在當日即110年7月7日晚間11時58分
    許，經送往臺中榮民總醫院急診，經診斷受有上開傷害，此
    有上開診斷證明書、臺中榮民總醫院110年8月4日中榮醫企
    字第1104202515號函暨病歷及護理紀錄可佐；又告訴人於本
    院審理期間，已與被告調解成立，有本院調解程序筆錄可參
    （本院卷第101至102頁），足見證人即告訴人當無惡意杜撰
    不實之事構陷被告入罪之動機及必要，堪信其上揭證述，應
    屬有據。
　㈢被告雖辯稱其並未口稱該等言語，且告訴人頭部刀傷係其第1
    刀刺入腹部後要將水果刀拔出時往上劃傷所致云云。惟查：
    ①被告起初於警詢時係稱：我當下因為生氣，拿出預藏在右
    邊腰間的水果刀，告訴人為了搶走我的水果刀，於爭搶水果
    刀的過程中割傷他的頭部，後來我把水果刀搶回來並從他左
    邊腹部捅一刀，頭部是在搶奪水果刀過程中割傷的等語（偵
    卷第43頁）。②被告於偵查中又供稱：告訴人想搶我的刀，
    先割傷告訴人頭部，後來我們2人跌倒，刀子就插進告訴人
    腹部等語（偵卷第127頁）。③基此，就被告究係先持刀刺入
    告訴人腹部，或係先劃傷告訴人頭部，以及告訴人頭部刀傷
    成因等節，被告自警詢、偵查至本院審理時所述，互存重大
    矛盾，實難採信。④甚且，觀諸臺中市政府警察局大雅分局
    刑案現場勘察報告及刑案現場照片（偵卷第289至337頁），
    可知於告訴人所稱上開機台前方扶手欄杆處，經警勘察有發
    現血點（現場編號6），另在該機台後方處，亦有發現血跡
    （現場編號1、3）、斷落刀鞘（現場編號2）、血點（現場
    編號4），核與告訴人前開指證係先後遭被告持刀刺入腹部
    及劃傷頭部等節相符，是以，告訴人先在該機台前方遭被告
    持刀刺入腹部，旋逃往機台後方時，復遭被告持刀劃傷頭部
    並壓制在地等事實，應堪認定，而被告所辯，應屬卸責之詞
    。
　㈣被告主觀上具有殺人之不確定故意：
  ⒈按殺人與傷害之區別，應以有無殺意為斷，其受傷之多寡及
    是否為致命部位，輕重如何，有時雖可藉為認定有無殺意之
    參考，究不能據為絕對標準；又殺人與傷害之區別，應以行
    為人主觀上有無殺意為斷，而有無殺意應依事發之原因、行
    為人與被害人之關係、行為時所受刺激、行兇前後之態度及
    表示、所持兇器之種類、下手行兇之方式、被害人受傷之多
    寡、受傷害處所是否為致命部位等各項情況，依經驗及論理
    法則綜合加以考量，以為判斷之依據，不宜單憑行為人對被
    害人行兇動作之次數，或行兇時之言詞，作為判斷之唯一根
    據。次按刑法第13條第1項明定：行為人對於構成犯罪之事
    實，明知並有意使其發生者為故意。同條第2項明定：行為
    人對於犯罪之事實，預見其發生，而其發生並不違背其本意
    者，以故意論。蓋以認識為犯意之基礎，無認識即無犯意之
    可言，但不論其為「明知」或「預見」，皆為故意犯主觀上
    之認識，只是認識之程度強弱有別，行為人有此認識進而有
    「使其發生」或「任其發生」之意，則形成犯意，前者為確
    定故意、直接故意，後者為不確定故意、間接故意。
　⒉本院衡酌被告係告訴人之下屬，因不滿告訴人平時之管教，
    卻於請假期間，刻意自其住處攜帶水果刀1把前往史丹利公
    司，待尋得告訴人後，被告即從腰際處取出水果刀刺入告訴
    人腹部，又劃傷其頭部，被告明知人類腹部及頭部均屬身體
    之重要部位，倘以水果刀此一利刃刺入或揮劃，將傷害人體
    重要器官，而可能導致大量流血休克之死亡結果，乃具有通
    常社會智識之成年人均得知悉之事實甚然，被告為一成年人
    ，對此當無不知之理，竟仍執意為之，參以告訴人受有前開
    傷勢，腹部處有穿刺傷併大網膜及小腸穿孔（體表傷口長度
    約4公分、體內腹壁傷口長度約10公分），足見被告下手力
    道非輕；又被告犯本案後，撥打110報案電話，亦自承「我
    殺人」等語，有110報案電話錄音光碟譯文可證（偵卷第339
    至340頁），足證被告有殺害告訴人之不確定故意，至為灼
    然。基上，依上開被告與告訴人關係、被告使用之兇器種類
    、行兇過程、下手之部位、用力之程度，告訴人所受傷勢情
    形、被告犯罪動機、犯後反應等一切情狀勾稽，堪認被告係
    因不滿告訴人平時對其管教，情緒激憤，乃萌殺人之不確定
    犯意，而特意攜帶扣案水果刀，刺入、揮劃告訴人之腹部、
    頭部。
  ㈤綜上，堪認本案被告確有殺害告訴人之不確定故意及行為，
    被告前揭所辯，不足採信。本案事證明確，被告犯行堪以認
    定，應依法論科。
二、論罪科刑：
　㈠核被告所為，係犯刑法第271條第2項、第1項之殺人未遂罪。
　㈡被告於上開時、地，持水果刀先後刺入、劃傷告訴人腹部、
    頭部，主觀上係出於單一犯意，客觀上係於密切接近之時、
    地實施，侵害同一法益，各行為間獨立性極為薄弱，依一般
    社會健全觀念，在時間差距上難以強行分開，以視為數個舉
    動之接續施行，合為包括一行為予以評價較為合理，應論以
    接續犯，僅成立一罪。
  ㈢刑之加重減輕部分：
  ⒈被告前因公共危險案件，經臺灣苗栗地方法院以107年度交易
    字第152號判決判處有期徒刑9月確定，入監執行後，於「10
    8年6月4日」執行完畢，有臺灣高等法院被告前案紀錄表存
    卷可查；其於受徒刑之執行完畢，5年以內故意再犯本件有
    期徒刑以上之罪，為累犯，並依司法院釋字第775號解釋意
    旨，衡量其未因前案經徒刑執行完畢後產生警惕作用，顯見
    其刑罰反應力薄弱，且依本案犯罪情節及被告所侵害之法益
    ，予以加重最低本刑亦無罪刑不相當之情事，除殺人未遂罪
    法定本刑為死刑、無期徒刑部分依法不得加重外，其餘應依
    刑法第47條第1項之規定加重其刑。
　⒉被告所犯殺人未遂罪，已著手殺人之行為而未發生死亡之結
    果，屬未遂犯，爰依刑法第25條第2項之規定，按既遂犯之
    刑度減輕其刑，並依法先加（法定刑死刑、無期徒刑部分除
    外）後減之。
　⒊又被告犯案後，在未經有偵查犯罪職權機關或公務員發覺其
    為犯人前，即撥打110報案電話表明殺人要自首，於警方到
    場處理時，復當場承認其為行為人而自願接受裁判等情，有
    前開員警職務報告（偵卷第37頁）、臺中市大雅分局大雅派
    出所110報案紀錄單（偵卷第101至102頁）、110報案電話錄
    音光碟譯文（偵卷第339至340頁）可佐，爰依刑法第62條前
    段規定，減輕其刑，並依法遞減輕之。
　㈣爰審酌被告為告訴人之下屬，竟僅因不滿告訴人平時管教即
    持水果刀刺入、揮劃告訴人腹部、頭部，造成告訴人受有前
    揭傷害，對告訴人之生理、心理均造成嚴重危害，實有不該
    ；另考量被告犯後坦承殺人未遂犯行，僅爭執部分事實，並
    與告訴人調解成立，同意賠償告訴人新臺幣4萬4000元，惟
    被告於案發後羈押迄今，並未實際填補告訴人所受損害；復
    酌以被告自述之教育程度、職業、家庭生活與經濟狀況（本
    院卷第146至149頁），及被告有提供其患有憂鬱症、失眠之
    診斷證明書（本院卷第93頁）等一切情狀，量處如主文所示
    之刑。
三、沒收：
　　扣案之水果刀1把，為被告所有，係供本案殺人未遂犯行所
    用之物，業據被告於本院審理時陳述明確（本院卷第143至1
    44頁），應依刑法第38條第2項前段之規定宣告沒收。
據上論斷，應依刑事訴訟法第299條第1項前段，判決如主文。
本案經檢察官張子凡提起公訴，檢察官洪志明到庭執行職務。
中　　華　　民　　國　  110 　年　　10　　月　　28　　日
                  刑事第十二庭  審判長法　官　廖慧娟
                                      法　官　何紹輔
                                      法　官　黃震岳
以上正本證明與原本無異。
如不服本判決應於收受判決後20日內向本院提出上訴書狀，並應
敘述具體理由；其未敘述上訴理由者，應於上訴期間屆滿後20日
內向本院補提理由書(均須按他造當事人之人數附繕本)「切勿逕
送上級法院」。
告訴人或被害人如不服判決，應備理由具狀向檢察官請求上訴，
上訴期間之計算，以檢察官收受判決正本之日期起算。
                                      書記官  黃俞婷
中　　華　　民　　國　  110 　年　　10　　月　　28　　日

附錄本案論罪科刑法條全文：
中華民國刑法第271條
殺人者，處死刑、無期徒刑或10年以上有期徒刑。
前項之未遂犯罰之。
預備犯第1項之罪者，處2年以下有期徒刑。